臺灣桃園地方法院民事判決　　　　　　　 94年度訴字第748號
原　　　告　戊○○
　　　　　　丁○○
　　　　　　丙○○
　　　　　　乙○○
共　　　同
訴訟代理人　吳金棟律師
被　　　告　庚○○
　　　　　　甲○○
上　一　人
訴訟代理人　己○○
上列當事人間請求侵權行為損害賠償事件，於民國94年11月25日
辯論終結，本院判決如下：
    主      文
被告庚○○應給付原告新台幣參拾萬元及自民國九十四年十月五
日起至清償日止，按年息百分之五計算之利息。
原告其餘之訴駁回。
訴訟費用由被告庚○○負擔七分之一。餘由原告負擔。
本判決第一項得為假執行；但被告庚○○如於假執行程序實施前
，以新臺幣參拾萬元為原告預供擔保，得免為假執行。
原告其餘假執行之聲請駁回。
    事實及理由
一、按訴狀送達後，原告不得將原訴變更或追加他訴，但該訴訟
    標的對於數人必須合一確定時，追加其原非當事人之人為當
    事人者，或不甚妨礙被告之防禦及訴訟之終結者，不在此限
    ，民事訴訟法第255 條第1 項第5 款及第7 款分別定有明文
    。本件原僅原告戊○○、丁○○、丙○○三人以自己名義訴
    請被告二人連帶給付原告三人新台幣（下同）200 萬元，及
    自民國94年10月5 日起至清償日止，按年息5%計算之利息。
    嗣於94年7 月28日本院審理中，具狀追加乙○○為原告，查
    本件原告係主張渠等共同繼承之系爭建物遭被告二人拆毀，
    而依侵權行為之法律關係訴請被告二人就系爭建物之毀損滅
    失負連帶賠償責任，系爭建物既係由戊○○、丁○○、丙○○、乙○○等四人共同繼承，其訴訟標的對該等人即有合一
    確定之必要，從而追加乙○○為原告，於法有據，況此一追
    加並不妨礙被告之防禦及訴訟之終結，揆諸上開條文規定，
    應予准許，合先敘明。
二、原告起訴主張：被告庚○○於93年6 月7 日將坐落桃園縣中
    壢市○○段1769、1770地號二筆土地（下稱系爭土地）出賣
    並移轉登記與被告甲○○，其上原有房屋一棟（下稱系爭建
    物），係於37年8 月21日由被告祖父之姊妹黎朱八妹出售予
    原告等人之父許石茂，許石茂去世後即由原告四人繼承取得
    系爭建物。被告二人因買賣系爭土地之故，對於系爭土地上
    之系爭建物欲予拆除，然被告未通知原告拆遷或給予適當補
    償，逕於93年6 月5 日僱工拆除系爭建物，致建物及其內物
    品全部毀損滅失，爰依侵權行為之法律關係，請求被告以金
    錢賠償之，又因被告二人互相推諉責任，因而訴請被告二人
    就原告所受系爭建物及屋內物品毀損滅失之損害合計約200
    萬元負連帶賠償責任等語。
三、被告庚○○則以：伊繼承系爭土地20年來，從未出租與他人
    及收取任何租金，亦未曾見人居住於系爭建物，且系爭建物
    拆除前有公告，公告期間從未有人出面制止，伊不知系爭建
    物是原告等人所有；又系爭建物係仲介雇工請人拆除的，與
    伊無關。另否認原告所稱屋內物品毀損滅失及物品價值乙節
    ，並以系爭建物拆除前僅剩斷垣殘壁，且屋內空無一物等語
    ，資為抗辯。另被告甲○○則以：伊於93年1月2日向被告庚○○購買坐落中壢市○○段1494、1769、1770地號三筆土地
    ，買賣契約約定被告庚○○須於價金尾款交付前拆除地上物
    ，並將土地清楚點交與被告，而依買賣當時之土地登記謄本
    記載，上開土地所有權人為被告庚○○，地上建物則僅有中
    壢市普義里26號一戶人家居住，其他則為廢棄不堪使用之土
    砌危牆，是以伊不知系爭建物係原告等人所有，亦不清楚原
    告等人與被告庚○○間之糾葛，本件應與其無涉等語，資為
    抗辯。
四、查系爭建物係未辦理保存登記之違章建築，為原告四人之父
    許石茂於37年8 月21日因買賣而取得事實上處分權，嗣許石
    茂死亡，而由原告四人繼承取得事實上處分權等情，業具原
    告陳明在案，並提出房屋賣渡證書、新竹縣政府印發買賣契
    本、桃園縣政府修建證、戶籍謄本等件為證，並為被告所不
    爭執，自堪信為真實。惟兩造就系爭建物係遭何人拆除乙情
    ，存有爭執。經查：依系爭土地買賣仲介即證人陳峻祺於本
    院93年度訴字第1071號之93年11月26日言詞辯論筆錄之證述
    ：「（問：系爭土地上之建物是誰拆除的？）我只陪地主貼
    拆除公告，拆除當日我有去。（問：拆除之工人是誰僱的？
    ）拆除之工人不是我們僱的，到底是誰僱的要問承買人與出
    賣人。」被告庚○○則答以：依照合約我們有拆除之義務。
    （參本院93年度訴字第1071號卷宗第52頁至53頁）又被告甲○○亦稱其與被告庚○○間之土地買賣契約，係約定由被告
    庚○○排除地上權及拆除地上物並鑑界點交土地與伊本人等
    語，足見雇工拆除系爭建物之人應係被告庚○○，至被告甲○○僅係系爭土地之買受人，其就系爭建物被毀損乙情殊難
    認有何不法或相當因果關係存在，自無須就本件原告所受損
    害與另一被告庚○○負侵權行為連帶賠償責任。從而被告庚○○辯稱係仲介雇工拆除系爭建物，系爭建物之毀損滅失與
    其無關云云，不足採信。
五、按「因故意或過失不法侵害他人之權利者，負損害賠償責任
    」，民法第184 條第1 項定有明文。被告庚○○既經認定係
    僱工拆除系爭建物之人，則不論該房屋是否有人居住或已不
    堪使用，甚或該房屋使用其基地是否有正當權源等，均與被
    告庚○○非法予以拆除之侵權行為責任不生影響。從而被告
    庚○○抗辯系爭土地從未出租他人、不知系爭建物之所有權
    人為何人、因系爭建物無人居住且已損壞不堪，為顧及鄰居
    安全，伊身為土地所有權人自有權處置該土地之地上物云云
    ，均不能解免其侵權行為損害賠償責任。次就原告所得請求
    賠償之範圍，審酌如下：
（一）按「負損害賠償責任者，除法律另有規定或契約另有訂定
      外，應回復他方損害發生前之原狀。」「不能回復原狀或
      回復顯有重大困難者，應以金錢賠償其損害。」民法第21
      3 條第1 項、第215 條分別定有明文。又按損害他人房屋
      負損害賠償責任時，如該房屋已被全部拆除，其回復原狀
      即顯有重大困難，最高法院著有26年上字第525 號判例。
      查系爭建物係由鐵皮及磚造建築所構成之房屋，由原告之
      父許石茂於37年8 月21日所購買，而於93年6 月20日經被
      告庚○○僱工拆除全部毀損滅失乙情，有原告所提賣渡證
      書及新竹縣政府印發買賣契本等影本可考，並為兩造所不
      爭，依上開最高法院判例意旨，系爭建物回復原狀即顯有
      重大困難，則原告依民法第215 條規定請求金錢賠償即屬
      有據。
（二）本件原告主張遭毀損滅失之房屋（含鐵皮屋及磚造建築）
      計約70坪，屋內物品則有古式大床、古式梳妝桌、古式椅
      子、廚房及設備、其他家具設備等。其中房屋部分，原告
      主張以其父許石茂於37年8 月21日買受之價金12,000元乘
      以物價指數調漲90倍計算，所受損失即為108 萬元，其餘
      家具及物品，原告則提出估價單數紙為憑，而主張其合計
      受有約200 萬元之損失。惟被告庚○○則抗辯系爭房屋依
      原告所提桃園縣政府修建證所載，面積不過9 坪，何來原
      告所稱30坪面積，況其為土造房屋，歷經50年早已毀損不
      堪，幾乎毫無價值可言，而土造房屋旁亦只有十幾坪空地
      ，用他人丟棄之鐵欄杆支撐著，毫無價值可言，並否認原
      告所稱家具及物品受毀損等語置辯。按當事人主張有利於
      己之事實者，就其事實有舉證之責任，民事訴訟法第277
      條定有明文。本件原告主張以其父於37年間承買系爭建物
      之價格12,000元乘以物價指數調漲至90倍計算系爭建物遭
      毀損之價值為108 萬元，惟其始終未能就物價指數調漲至
      90倍之依據舉證證明之，經本院審酌系爭建物係於37年8
      月21日由原告之父許石茂以價金12,000元所承購，移轉時
      房屋所核定之契價為16,589元，建坪為12坪，為未經保存
      登記之土塊造房屋，原告等人於80年6 月間繼承之後並未
      居住及管理，自渠等之被繼承人許石茂承買至今已逾50年
      ，足認系爭房屋之經濟價值不高，惟審酌系爭房屋係原告
      等人之祖厝，除經濟價值外，尚有追本溯源、懷念祖先之
      人文價值，本院認原告請求被告賠償之金額以上開買賣價
      金之25倍計算即30萬元（12,000元Ｘ25）為適當，逾此範
      圍之請求，即屬無據。此外，原告復無法提出其所稱遭被
      告毀損之家具之型號、出廠年份、式樣以供審酌其損害之
      情形，而依其所提出之房屋照片亦無法看出系爭建物內有
      何物品存在，原告雖提出估價單為證，惟此乃私文書，並
      經被告否認其真正，從而原告就此應負舉證之責，惟原告
      未再提出其他可供證明之證據資料，應認原告未能盡舉證
      責任，所為請求即屬無據，應予駁回。
六、綜前所述，原告本於侵權行為之法律關係，請求被告庚○○
    賠償30萬元，及自94年10月5 日起至清償日止，按年息5%計
    算之利息，為有理由，應予准許。超出此部分之其餘請求即
    屬無據，應予駁回。
七、本判決原告勝訴部分所命給付之金額均未逾50萬元之判決，
    爰依職權宣告假執行，而原告就此部分雖向本院聲請願供擔
    保請准宣告假執行，惟其聲請僅係促使法院職權之發動，本
    院毋庸另為假執行准駁之判決，附此敘明；又被告陳明願供
    擔保請准宣告免為假執行，核無不合，爰酌定相當之金額准
    許之。至原告敗訴部分，其假執行之聲請亦失所附麗，應併
    予駁回。
八、因本案事證已臻明確，兩造其餘主張陳述及所提之證據，經
    本院審酌後，均與本案判斷結果無影響，毋庸再予一一審酌
    ，附此敘明。
九、據上論結，本件原告之訴為一部有理由，一部無理由，依民
    事訴訟法第79條、第389 條第1 項第5 款、第392 條，判決
    如主文。
中　　華　　民　　國　　94　　年　　12　　月　　2　　 日
                  民事第三庭    法　官　張益銘
以上正本係照原本作成。
如對本判決上訴，須於判決送達後20日內向本院提出上訴狀。
中　　華　　民　　國　　94　　年　　12　　月　　2 　　日
                                書記官　陳純姃
